【裁判字號】    98,判,22
【裁判日期】    980115
【裁判案由】    進口貨物核定完稅價格
【裁判全文】
最  高  行  政  法  院  判  決
                                        98年度判字第22號
上  訴  人  佳格食品股份有限公司
代  表  人  甲○○
訴訟代理人  林發立  律師
            許義明  律師
被 上訴 人  財政部基隆關稅局
代  表  人  乙○○
上列當事人間進口貨物核定完稅價格事件，上訴人對於中華民國
95年11月30日臺北高等行政法院95年度訴字第2004號判決，提起
上訴，本院判決如下：
    主  文
上訴駁回。
上訴審訴訟費用由上訴人負擔。
    理  由
一、上訴人分別於民國94年1月4日至94年3月9日期間委由訴外人
    新像報關股份有限公司向被告報運進口丹麥、法國產製「桂
    格商標」MILK POWDER計20批，經准依關稅法第18條第1項規
    定，按上訴人申報之事項，先行徵稅放行，事後再加審查。
    嗣據財政部關稅總局驗估處（下稱驗估處）查復結果，來貨
    應按原申報價格加計單位權利金每公斤新臺幣（下同）3.18
    元核估完稅價格，被上訴人乃據以增估發單補稅。上訴人不
    服，遂循序提起行政訴訟。
二、上訴人在原審起訴意旨略以：上訴人並無支付賣方丹麥、澳
    洲及法國公司權利金，完稅價格自無從加計所謂權利金，且
    其支付美商桂格麥片公司之權利金既非「買賣雙方」依交易
    條件由買方即上訴人支付賣方丹麥公司、澳洲公司及法國公
    司，完稅價格自無由加計該權利金。再者，被上訴人引用之
    關稅法施行細則第12條第2項規定，違反授權明確性原則，
    且其規範內容已逾越執行法律有關之細節性、技術性事項，
    並涉及人民自由權利之限制，有違法律保留原則。為此，訴
    請撤銷訴願決定及原處分。
三、被上訴人則以：由美商桂格麥片公司與上訴人之商標及技術
    使用授權合約書約款，可知上訴人獲授權依據該合約條款加
    工、製造、行銷及販售合約產品，而其包商（即上訴人所稱
    法國公司、丹麥公司及澳洲公司）亦受該合約約束，已足說
    明上訴人與製造商及美商桂格麥片公司三者間存在之授權關
    係，故上訴人基於美商桂格麥片公司之授權應付之權利金，
    為系爭貨物買賣契約之交易條件。另由上訴人已依其與美商
    桂格麥片公司之合約，就有關使用桂格商標之商標權，按季
    依實際行銷價格與數量，以銷售淨額之百分之三支付權利金
    予美商桂格麥片公司之事實，亦可證該權利金與進口合約及
    進口數量有關。是上訴人進口系爭貨物支付之權利金應為進
    口銷售之條件，且為進口系爭貨物實付、應付價格之一部分
    ，自應計入完稅價格內課徵關稅等語，資為抗辯。
四、原審以：由美商桂格麥片公司與上訴人間所定之商標及技術
    使用授權合約書，足見上訴人係依該契約獲授權依該合約之
    條款加工、製造、行銷及販售合約產品，而其包商即法國公
    司、丹麥公司及澳洲公司亦受該合約約束。又上訴人雖於92
    年5月19日函復驗估處表明與本件供應商未訂立合約，無法
    提供該合約云云，然自本件供應商法國公司、丹麥公司及澳
    洲公司生產之奶粉包裝容器觀之，其上分別載明：「進口商
    及委託者：佳格食品股份有限公司，製造商：法國CELIAS.
    A.（或澳洲TATURA MILK INDUSTRIES LTD.或丹麥ARLA
    FOODS amba.），QUAKER桂格為註冊商標，係由美商桂格麥
    片公司授權使用」等字樣，足徵表明「QUAKER桂格為註冊商
    標，係由美商桂格麥片公司授權使用」之事實。又上訴人於
    原審法院94年度簡字第816號進口貨物核定完稅價格事件審
    理時提出其與丹麥公司間之「供應及承包製造合約」關於「
    ．．．上訴人應對根據規格所做之產品成分、包裝及標示之
    合法性負責．．．上訴人應取得進口、銷售及行銷的任何及
    所有特許及許可-丹麥公司無需支付費用」、「上訴人向丹
    麥公司保證，產品可使用『桂格』的品牌合法上市．．．」
    等內容以觀，足見賣方丹麥公司係以上訴人先支付應付之權
    利金予美商桂格麥片公司，經美商桂格麥片公司授權而取得
    進口、銷售及行銷載有「QUAKER桂格商標」之貨物之權利後
    ，始與上訴人簽訂供應及承包製造合約，同意代工製造及輸
    出系爭貨物至臺灣，且上訴人已依其與美商桂格麥片公司之
    合約，就有關使用桂格商標之權利，按季依實際行銷價格與
    數量，以銷售淨額之百分之三支付權利金與美商桂格麥片公
    司，益證該權利金與進口合約及進口數量有關，二者互為交
    易條件，而為進口系爭貨物實付、應付價格之一部分，自應
    全數計入完稅價格內課徵關稅，而無上訴人所稱權利金究應
    如何比例計算之問題。是上訴人主張其支付美商桂格麥片公
    司之權利金係針對貨物進口後之商標使用行為，並非其與賣
    方丹麥、澳洲及法國公司雙方間之買賣（進口）交易條件；
    縱認上訴人支付之權利金有部分係供應商支付，亦應區別應
    計入與不應計入之部分云云，無非圖免過境稅（關稅）之卸
    責之詞，要無可採。另上訴人既係進口委由丹麥、澳洲及法
    國公司承包製造載有「QUAKER桂格商標」之系爭貨物，核與
    上訴人所主張財政部58 年11月15日臺財稅發第13470號函釋
    情形不同等語，而判決駁回上訴人在原審之訴。
五、本院經核原判決並無違誤，再論斷如下：
（一）按「從價課徵關稅之進口貨物，其完稅價格，以該進口貨
      物之交易價格作為計算根據。」、「前項交易價格，指進
      口貨物由輸出國銷售至中華民國實付或應付之價格。」及
      「進口貨物之實付或應付價格，如未計入下列費用者，應
      將其計入完稅價格：一、……三、依交易條件由買方支付
      之權利金及報酬。」分別為關稅法第29條第1項、第2項及
      第3項第3款所明定。第3項係第1項及第2項之特別規定，
      應優先適用。此第3項第3款之規定，在75年6月29日修正
      公布之關稅法第12條第4項第3款係規定為：「依交易條件
      由買方支付之專利權及特許權之權利金或報酬。」（80年
      7月22日修正公布之關稅法就此部分未修正）其立法理由
      為：「第3款所指之專利權及特許權，一般而言，包括使
      用各種意匠及商標名稱之權利可能與進口貨物之轉售及使
      用等有關。買方為取得此等權利，依交易條件支付之費用
      ，應計入完稅價格課稅。」既是「包括使用各種意匠及商
      標名稱之權利可能與進口貨物之轉售及使用等有關」，可
      知上述關稅法所規定之「依交易條件由買方支付之權利金
      及報酬」，只須依交易條件由買方支付之權利金或報酬，
      即應計入完稅價格，至於買方支付權利金之對象，無論為
      出賣人或第三人，均不影響其應計入完稅價格之認定。上
      訴人以由關稅法第29 條第2項之規定及其修正理由觀之，
      關稅法就各種完稅價格加計項目均係針對「買賣雙方」而
      為立論，指摘原判決適用法規不當云云，並不足採。
（二）對於核定完稅價格有爭議時，除依關稅法及其施行細則相
      關規定認定外，並參考1994年GATT第7條執行協定原則，
      及世界關務組織（WCO）關稅估價技術委員會發行之相關
      資料辦理，依GATT第7條執行協定第8條1、（C）規定，依
      交易條件由買方直接或間接支付與該進口貨物有關之權利
      金及報酬，應計入完稅價格之內，亦以買方直接或間接支
      付與該進口貨物有關之權利金為要件，不以權利金支付之
      對象以出售人為限，始應計入完稅價格之內。由此可知，
      關稅法第29條第3項第3款規定與GATT相關規定意旨並無不
      符。原判決關於此方面之見解，並未牴觸GATT第7條執行
      協定。上訴人主張原判決之解釋適用，與國際間對該協定
      之解釋適用相牴觸云云，亦無足取。至外國之立法及實務
      見解如何，對本院並無拘束力，自不得執之指摘原判決違
      法。
（三）上訴人所指關稅法施行細則第12條第2項規定：「本法第
      29條第3項第3款所稱權利金及報酬，指為取得專利權、商
      標專用權、著作權及其他已立法保護之智慧財產權所支付
      與進口貨物有關之價款，但不包括為取得於國內複製進口
      貨物之權利所支付之費用。」核其所稱「與進口貨物有關
      之價款」係指與進口貨物交易條件有關之權利金及報酬均
      屬之。此規定與母法即關稅法第29條第3項第3款規定意旨
      並無不合，上訴人主張該施行細則超越母法範圍，未經法
      律明確授權，違背法律保留原則等語，尚無足採。
（四）上訴人取得使用桂格商標之授權，以之為交易要件委託丹
      麥公司及澳洲公司製造後進口，並於國內販售，其商標雖
      係進口後使用，惟其商標之價值已包含於進口貨物中，自
      應將取得商標授權之權利金計入完稅價格。此與受託製造
      之丹麥公司及澳洲公司是否有使用商標之行為，是否以行
      銷為目的使用該商標，並無關係，上訴人以與本案無關之
      商標使用規定所為之主張，並不影響原判決之合法性。
（五）就金額部分，上訴人於上訴後就計算方式為爭執，查上訴
      人支付權利金係按季支付，故被上訴人係依上訴人所提供
      當季支付美商桂格麥片公司權利金明細表及銷售數量表等
      資料，按權利金與銷售數量比例，得出本件單位權利金，
      據以計算完稅價格，故不生上訴意旨所稱，計算權利金時
      ，漏未將補徵之進口稅列入扣除舉據以計算銷售淨額及權
      利金之問題。
（六）綜上所述，原判決並無上訴人所指有違背法令之情形，上
      訴意旨指摘原判決違背法令，求予廢棄，為無理由，應予
      駁回。
六、據上論結，本件上訴為無理由。依行政訴訟法第255條第1項
    、第98條第1項前段，判決如主文。
中    華    民    國    98    年    1     月    15    日
                    最高行政法院第七庭
                        審判長法官  藍  獻  林
                              法官  廖  宏  明
                              法官  張  瓊  文
                              法官  姜  素  娥
                              法官  林  文  舟
以  上  正  本  證  明  與  原  本  無  異
中    華    民    國    98    年    1     月    16    日
                              書記官  阮  思  瑩


司法院資訊處製作；財團法人民間司法改革基金會備份。
